臺灣高等法院高雄分院刑事判決　　　　 94年度上易字第631號
上　訴　人
即　被　告　乙○○
上列上訴人因竊盜案件，不服臺灣高雄地方法院94年度易字第11
69號中華民國94年8 月15日第一審判決（起訴案號：臺灣高雄地
方法院檢察署94年度偵字第10589 號），提起上訴，本院判決如
下：
    主  文
原判決撤銷。
乙○○攜帶兇器竊盜，累犯，處有期徒刑壹年貳月。扣案L 型板
手壹支沒收。
    事  實
一、乙○○前於民國81年間因竊盜、妨害自由等案件，經臺灣高
    等法院臺南分院判處應執行刑有期徒刑3 年2 月確定，於84
    年12月29日縮刑假釋出監；惟於假釋期間之86年間因竊盜案
    件，經臺灣高等法院判處有期徒刑4 月確定，上開假釋亦遭
    撤銷，再於89年間因竊盜案件，經最高法院判處有期徒刑7
    月確定，而自89年2 月10日入監執行殘刑有期徒刑2 年9 月
    15日及上開有期徒刑4 月、7 月，後於91年7 月16日縮刑假
    釋出監，並於92年8 月9 日縮刑期滿執行完畢。仍不知警惕
    ，復基於意圖為自己不法所有之犯意，於94年5 月8 日下午
    3 時30分許，攜帶其所有客觀上具有危險性，足以危害他人
    生命、身體安全，可供兇器使用之之L 型板手1 支，在高雄
    市○鎮區○○路、正勤路路口旁，以上開L 型板手撬壞甲○
    ○所有停放於上開路口旁之車牌號碼E6-1237 號自用小客車
    右前車門鑰匙孔（毀損部分未據告訴），開啟車門後竊取甲
    ○○所有黑色皮包1 只（內有李松青之妻邱筑瑤之國民身分
    證、機車駕照、汽車駕照、學生證、健保IC卡、輕型機車行
    照、彰化銀行金融卡各1 枚，及現金新臺幣2,500 元），得
    手後隨即離去。嗣於同日下午3 時50分許，在高雄市○○區
    ○○路、河北路口，因神情慌張且左腋下夾有上開皮包1 只
    ，而為警盤查查獲，並扣得其所有供竊盜用之L 型板手1 支
    。
二、案經高雄市政府警察局保安大隊移送臺灣高雄地方法院檢察
    署檢察官偵查起訴。
    理  由
一、程序方面─
    本件上訴人即被告乙○○（以下簡稱被告）所犯係死刑、無
    期徒刑、最輕本刑為3 年以上有期徒刑以外之罪，其就被訴
    事實為有罪之陳述，經法官告知簡式審判程序之旨，並聽取
    公訴人、被告之意見後，本院認為適宜進行簡式審判程序，
    合先敘明。
二、認定犯罪事實所憑證據及理由─
    上開犯罪事實，業經證人甲○○於警詢、原審分別陳（證）
    稱：「94年5 月8 日下午3 時許，伊將車牌號碼E6-1237 號
    小客車停在高雄市○鎮區○○路上靠近中華路口的停車格，
    大約下午4 時30分警方打電話給伊，詢問伊有無物品失竊，
    才發現放在車內的錢包、證件、現金不見了」、「伊小客車
    右前座車門鑰匙孔有被破壞，已經不能使用，但乙○○已賠
    償伊」等語明確（見警卷第7 頁，原審卷第38頁），並有贓
    物領據1 紙、失竊物品照片2 幀在卷（見警卷第16、17頁）
    ，及L 型板手1 支扣案可憑；復為被告於偵查、原審、本院
    自白不諱（見94偵10589 號卷第18頁，原審卷第29頁，本院
    卷第46頁）。是本件事證已明，被告犯行洵堪認定。
三、論罪及撤銷改判之理由─
  (一)按刑法第321 條第1 項第3 款之攜帶兇器竊盜罪，係以行為
    人攜帶兇器為加重條件，所謂兇器，其種類並無限制，凡客
    觀上足對人之生命、身體構成威脅，具有危險性之兇器均屬
    之。本件被告持以行竊之L 型板手1 支，屬鐵製品、質地堅
    硬、銳利之物，有相片1 幀在卷可稽（見警卷第14頁），對
    人之生命、身體構成威脅，具有危險性，可認定為兇器。是
    核被告所有，係犯刑法第321 條第1 項第3 款之攜帶兇器竊
    盜罪。又被告前於81年間因竊盜、妨害自由等案件，經臺灣
    高等法院臺南分院判處應執行刑有期徒刑3 年2 月確定，於
    84年12月29日縮刑假釋出監，惟於假釋期間之86年間因竊盜
    案件，經臺灣高等法院判處有期徒刑4 月確定，上開假釋亦
    遭撤銷，再於89年間因竊盜案件，經最高法院判處有期徒刑
    7 月確定，而自89年2 月10日入監執行殘刑有期徒刑2 年9
    月15日及上開有期徒刑4 月、7 月，後於91年7 月16日縮刑
    假釋出監，並於92年8 月9 日縮刑期滿執行完畢，有臺灣高
    等法院被告前案紀錄表、臺灣高雄地方法院檢察署刑案資料
    查註紀錄表在卷可按，其於有期徒刑執行完畢後，5 年內再
    犯本件有期徒刑以上之罪，為累犯，依刑法第47條規定加重
    其刑。
  (二)原審據予論科，固非無見。惟被告於88年間所涉常業詐欺
    等案件，業經最高法院判決以91年台上字第1053號駁回檢察
    官上訴確定（無罪），有上開臺灣高等法院被告前案紀錄表
    可憑，原審認係經臺灣高等法院臺南分院判處有期徒刑1 年
    6 月確定。刑法上規定之犯罪習慣，係指犯罪已成為日常
    之慣性行為，與累犯、連續犯之性質有別，必須有具體之事
    實，足資證明行為人有犯罪之惡習及慣行，始有習慣犯規定
    之適用，並非一有累犯或連續犯之情形，即可認為有犯罪之
    習慣；而保安處分係對受處分人將來之危險性所為拘束其身
    體、自由等之處置，以達教化與治療之目的，為刑罰之補充
    制度。我國現行刑法採刑罰與保安處分雙軌制，係在維持行
    為責任之刑罰原則下，為協助行為人再社會化之功能，以及
    改善行為人潛在之危險性格，期能達成根治犯罪原因、預防
    犯罪之特別目的。然因保安處分之措施亦含社會隔離、拘束
    身體自由之性質，其限制人民之權利，實與刑罰同，本諸法
    治國家保障人權之原理及刑法之保護作用，保安處分之宣告
    ，亦須本諸比例原則，使與行為人所為行為之嚴重性、行為
    人所表現之危險性，及對於行為人未來行為之期待性相當。
    而保安處分中之強制工作，旨在對於嚴重職業性犯罪及欠缺
    正確工作觀念或無正當工作因而犯罪者，強制其從事勞動，
    學習一技之長及正確之謀生觀念，使其日後重返社會，能適
    應社會生活，期以達成刑法教化、矯治之目的（司法院大法
    官會議釋字第471 號解釋暨理由書、釋字第528 號解釋、最
    高法院91年度台上字第4625號判決參照），蓋保安處分實質
    上亦具有刑罰之性質，故其宣告應符合比例原則，且法院應
    審酌行為人所為行為之嚴重性、行為人所表現之危險性及對
    於行為人未來行為之期待性，決定應否令入勞動處所強制工
    作。被告固曾於72年、76年、80年、81年、86年、89年、92
    年間均因竊盜案件，經判處有期徒刑或拘役確定，有上開臺
    灣高等法院被告前案紀錄表可按；惟被告前次竊盜行為之時
    間係於91年12月26日，有臺灣士林地方法院92年度簡字第25
    4 號刑事判決書在卷可憑（見本院卷第53、54頁），距本件
    已有1 年6 月，且被告本案僅有1 次竊盜犯行，從其犯罪時
    間、次數、所竊財物及對象觀之，尚與一般慣竊之懶惰成習
    ，長期間且有計劃一再、多次數而以犯罪成為日常習慣之情
    形有所不同，是本案應屬被告一時貪念所為之犯罪行為，被
    告尚非有犯罪習慣之人，原審認被告有犯罪習慣，而諭知於
    刑之執行前，令入勞動場所強制工作，自有未洽。被告以其
    無犯罪習慣，指謫原審諭知強制工作不當為由提起上訴，為
    有理由，且原判決另有上開違誤之處，自應由本院將原判決
    撤銷改判。至於檢察官當庭聲請諭知被告於刑之執行前，令
    入勞動場所強制工作「2 年」；惟被告並非有犯罪習慣之人
    ，業如前述，且與竊盜犯贓物犯保安處分條例第4 條、第5
    條規定，諭知強制工作之期間應為「3 年」不符，併此說明
    。
四、科刑及沒收之理由─
  (一)爰審酌被告身強體健，不思自食其力，反好逸惡勞，竊取他
    人財物，復有多次竊盜前科，素行非佳，惟犯後坦承犯行，
    態度尚稱良好等一切情狀，仍量處如原審所科有期徒刑1 年
    2 月，以資懲儆。
  (二)扣案L 型板手1 支為被告所有，供被告犯罪所用之物，業據
    被告於原審供述明確（見原審卷第38頁），依刑法第38條第
    1 項第2 款宣告沒收。
五、適用法律─
  (一)刑事訴訟法第369 條第1 項前段、第364 條、第299 條第1
    項前段、第273 條之1 第1 項。
  (二)刑法第321 條第1 項第3 款、第47條、第38條第1 項第2 款
    。
本案經檢察官姜麗儒到庭執行職務
中　　華　　民　　國　　94　　年　　11　　月　　18　　日
                  刑事第七庭    審判長法  官  莊飛宗
                                      法  官  黃憲文
                                      法  官  曾逸誠
以上正本證明與原本無異。
不得上訴。
中　　華　　民　　國　　94　　年　　11　　月　　18　　日
　　　　　　　　　　　　　　　　　　　書記官  郭蘭蕙
附錄本判決論罪科刑法條：
刑法第321條：
犯竊盜罪而有左列情形之一者，處6 月以上5 年以下有期徒刑：
一於夜間侵入住宅或有人居住之建築物、船艦或隱匿其內而犯之
者。
二毀越門扇、牆垣或其他安全設備而犯之者。
三攜帶兇器而犯之者。
四結夥3 人以上而犯之者。
五乘火災、水災或其他災害之際而犯之者。
六在車站或埠頭而犯之者。
前項之未遂犯罰之。
